臺灣臺北地方法院小額民事判決
111年度北小字第635號
原      告  臺灣新光商業銀行股份有限公司






法定代理人  李增昌  
訴訟代理人  許俊傑  

            黃雅妮  
被      告  應秀珍  

上列當事人間請求給付簽帳卡消費款事件，本院於民國一百一十
一年三月十六日言詞辯論終結，判決如下︰
    主    文
被告應給付原告新臺幣玖萬玖仟玖佰貳拾元，及自民國一百零六
年一月二十六日起至清償日止，按年息百分之十五計算之利息。
原告其餘之訴駁回。
訴訟費用新臺幣壹仟元由被告負擔。
本判決第一項得假執行。但被告如以新臺幣玖萬玖仟玖佰貳拾元
為原告預供擔保，得免為假執行。
    事    實
甲、原告方面：
一、聲明：被告應給付原告新臺幣（下同）九萬九千九百二十元
    ，及自民國九十六年二月十五日起至一百零四年八月三十一
    日止，按年息百分之十九點七一計算之利息，另自一百零四
    年九月一日起至清償日止，按年息百分之十五計算之利息。
二、陳述略稱：
  ㈠緣被告應秀珍前向原告（原名誠泰商業銀行股份有限公司）
    請領信用卡，依約被告即得持系爭信用卡於特約商店簽帳消
    費後，委託原告先行墊款給特約商店，再由原告向被告請求
    償還帳款，而被告應於每月繳款截止日前向原告清償帳款，
    如有積欠款項或逾期清償等情事逾期清償者，應自原告墊款
    予特約商店之日起至清償日止，按年息百分之十九點七一之
    利率計付欠款之循環信用利息，並應依約繳納違約金。
　㈡詎被告至九十六年二月十四日止，帳款尚餘本金九萬九千九
    百二十元，及自九十六年二月十五日起至一百零四年八月三
    十一日止，按年息百分之十九點七一計算之利息，另自一百
    零四年九月一日起至清償日止，按年息百分之十五計算之利
    息未為清償，爰依消費借貸法律關係提起本件訴訟。關於被
    告答辯內容，被告於九十六年二月十四日還有繳款三千一百
    五十二元，至本件起訴還沒有滿十五年。
三、證據：提出經濟部函影本二件、股份有限公司變更登記表影
    本一件、信用卡申請書影本一件、信用卡約定條款影本一件
    、單月帳務資料查詢一件、帳單明細一疊及被告戶籍謄本一
    件為證。
乙、被告方面：被告未於言詞辯論期日到場，惟曾提出答辯狀聲
    明陳述如下：
一、聲明：㈠原告之訴駁回；㈡如受不利判決，願供擔保請准宣告
    免為假執行。
二、陳述略稱：
  ㈠被告長期以來，從未接獲任何卡債催討通知，根本不知有此
    筆刷卡債務存在，被告否認對於原告有信用卡債務，原告所
    提出之證據，僅係自己電腦紀錄之列印資料，被告亦否認其
    形式上之真正以及證據力。原告若主張對於被告有信用卡債
    權存在，自應對相關消費紀錄、刷卡明細提出證明，否則實
    難謂已盡其舉證責任。
　㈡被告主張時效抗辯：
　　⑴對於原告主張之信用卡債務本金，主張已經超過十五年：
      依據原告所提出之信用卡申請書，該信用卡係前誠泰商業
      銀行股份有限公司所發行，而非原告。誠泰銀行在九十五
      年一月間即與原告吸收合併，並由原告為存續公司。縱使
      被告曾經持誠泰銀行信用卡刷卡消費（此為假設語氣，被
      告仍予以否認），其時間點顯然是在九十五年一月之前，
      距今早已超過十五年，依民法第一百二十五條規定，原告
      之請求權業已消滅。
　　⑵對於原告主張之信用卡違約金及利息，主張超過法定限制
      且已超過五年時效：原告所主張之信用卡違約金及利息，
      均已超過法定限制。此外，原告自九十六年間起算利息及
      違約金，顯已超過民法第一百二十六條之五年時效。為此
      ，被告針對信用卡違約金及利息，亦就超過部分主張違法
      及時效抗辯。
　㈢綜上，原告所主張之信用卡債權，實際消費日期、金額、項
    目，完全付之闕如，實不知從何而來，無任何證據可稽。退
    萬步言，縱使原告另行提出證據，然依原告與前誠泰銀行之
    合併時點，亦可確信原告之請求權早已超過時效而消滅。至
    於其他利息及違約金部分，亦有超過時效之情形。綜上所陳
    ，原告請求並無理由，請駁回原告之訴，以保權益。
三、證據：無。
    理    由
一、程序方面：本件被告經合法通知未於言詞辯論期日到場，核
    無民事訴訟法第三百八十六條所列各款情形，應依職權由原
    告一造辯論而為判決。　　
二、原告主張意旨略以：被告前向誠泰商業銀行股份有限公司申
    請信用卡，至九十六年二月十四日尚積欠本金九萬九千九百
    二十元及利息未清償，且誠泰商業銀行股份有限公司已於九
    十四年十二月三十一日起更名為「臺灣新光商業銀行股份有
    限公司」，被告應給付原告九萬九千九百二十元及利息等語
    。被告答辯意旨則以：被告否認對於原告有信用卡債務，並
    提出時效抗辯等語置辯。兩造爭執重點在於：㈠被告質疑原
    告主張之債權金額，是否有據？㈡被告所為之時效抗辯有無
    理由？爰說明如后。
三、按當事人主張有利於己之事實者，就其事實有舉證之責任，
    民事訴訟法第二百七十七條第一項前段定有明文。各當事人
    就其所主張有利於己之事實，均應負舉證之責，故一方已有
    適當之證明者，相對人欲否認其主張，即不得不更舉反證（
    最高法院十九年上字第二三四五號裁判意旨參照）。原告於
    起訴原因已有相當之證明，而被告於抗辯事實並無確實證明
    方法，僅以空言爭執者，當然認定其抗辯事實之非真正，而
    應為被告不利益之裁判，最高法院十八年上字第一六七九號
    裁判意旨參照。經查，被告雖辯稱未接獲任何信用卡欠款催
    討通知，不知有此筆信用卡債務云云，惟原告業提出歷年之
    帳單明細為證，足認原告已舉證證明被告持該信用卡消費之
    事實，被告未能說明消費帳單明細之消費項目有何錯誤，亦
    未提出相關事證以實其說，故被告此部分所辯無異空言否認
    ，未盡舉證責任，自難憑採。
四、次按民法第一百二十六條規定：「利息、紅利、租金、贍養
    費、退職金及其他一年或不及一年之定期給付債權，其各期
    給付請求權，因五年間不行使而消滅。」，同民法第一百二
    十九條規定：「消滅時效，因左列事由而中斷：一、請求。
    二、承認。三、起訴。左列事項，與起訴有同一效力：一、
    依督促程序，聲請發支付命令。二、聲請調解或提付仲裁。
    三、申報和解債權或破產債權。四、告知訴訟。五、開始執
    行行為或聲請強制執行。」。經查：㈠本件被告於九十六年
    二月十四日最後一次繳信用卡卡費之事實，有帳單明細在卷
    可稽，迄於原告本件起訴之日（即一百一十一年一月二十六
    日）止，尚未逾十五年，是被告對原告請求之本金部分主張
    之時效抗辯，尚非可採，原告請求被告給付本金九萬九千九
    百二十元，核屬有據，應予准許；㈡惟原告主張利息部分以
    九十六年二月十五日為利息起算日，則被告就利息部分為時
    效抗辯，原告於起訴前超過五年之利息請求，依前揭民法第
    一百二十六條規定，均已罹於五年時效，被告此部分之利息
    時效抗辯，自屬有據，被告既已為時效抗辯，原告僅得請求
    本金及起訴前五年起算之利息，是以本件利息部分自原告提
    起訴訟之日（即一百一十一年一月二十六日）起算回溯五年
    以上之利息請求權業已經時效而消滅。
五、綜上所述，原告本於消費借貸法律關係，請求被告給付九萬
    九千九百二十元及如聲明第一項所示之利息，其請求於主文
    第一項之範圍內為有理由，應予准許。超過主文第一項範圍
    之請求，則屬無據，應予駁回。
六、本件係小額程序所為被告一部敗訴之判決，依民事訴訟法第
    四百三十六條之二十規定，被告敗訴部分應依職權宣告假執
    行。並依同法第三百九十二條第二項規定，依被告聲請宣告
    被告敗訴部分如供擔保，得免為假執行。
七、本件訴訟費用額，依後附計算書確定如主文所示金額。
八、本件事證已臻明確，兩造其餘攻擊防禦方法，於本判決結果
    不生影響，爰不一一論述，併此敘明。
九、據上論結，原告之訴為一部有理由，一部無理由，並依民事
    訴訟法第四百三十六條之二十三、第四百三十三條之三、第
    七十九條，判決如主文。
中　　華　　民　　國　　111 　年　　4 　　月　　14　　日
　　　　　　　　　　          臺北簡易庭   
　　　　　　　　　　          法      官  文衍正
以上正本係照原本作成。
如對本判決不服，須於判決送達後二十日內向本庭（臺北市○○○
路○段○○○○○巷○號）提出上訴狀。（須按他造當事人之人數附繕
本）。如委任律師提起上訴者，應一併繳納上訴審裁判費。
中　　華　　民　　國　　111 　年　　4 　　月　　14　　日
  　　　　　　　　　　　　　　書  記  官  高秋芬
訴訟費用計算書：
項        目             金  額（新臺幣）        備  註
第一審裁判費　　           1,000元
合　　　　計　　     　    1,000元 

附錄：
一、民事訴訟法第四百三十六條之二十四第二項：
    對於小額程序之第一審裁判上訴或抗告，非以其違背法令為
    理由，不得為之。
二、民事訴訟法第四百三十六條之二十五：
    上訴狀內應記載上訴理由，表明下列各款事項：
    (一)原判決所違背之法令及其具體內容。
    (二)依訴訟資料可認為原判決有違背法令之具體事實。